【裁判字號】    88,訴,1071
【裁判日期】    890704
【裁判案由】    損害賠償
【裁判全文】
臺灣士林地方法院民事判決  八十八年度訴字第一○七一號
    原      告  甲○○
    訴訟代理人  甄健新律師
    被      告  乙○○      住台北市○○區○○路二段七六巷三號
                丙○        住台北市○○區○○路二段一一三號
    右二人共同
    訴訟代理人  趙培宏律師
右當事人間請求損害賠償事件，本院判決如左：
    主    文
被告應連帶給付原告新台幣伍拾萬元及自民國八十八年七月七日起至清償日止，按週
年利率百分之五計算之利息。
原告其餘之訴駁回。
訴訟費用由被告連帶負擔十分之一；其餘由原告負擔。
本判決第一項於原告以新台幣壹拾陸萬陸仟陸百陸拾柒元供擔保後，得假執行。但被
告如於假執行程序實施前以新台幣伍拾萬元為原告預供擔保，得免為假執行。
原告其餘假執行之聲請駁回。
    事    實
甲、原告方面：
  一、聲明：被告應連帶給付原告新台幣（下同）伍百萬元，並願供擔保請准為假執
      行之宣告。
  二、陳述：
  （一）被告乙○○係原告甲○○之配偶，為有配偶之人，被告丙○明知被告乙○○
        係有配偶之人，二人竟自民國八十五年六月起至八十七年五月十九日止，多
        次發生性行為，顯有以違背善良風俗之方法，加損害於人之故意。
  （二）原告因被告之通姦相姦行為，受到左鄰右舍異樣眼光，承受各種風言風語，
        原告自與被告乙○○結縭，二十年育有一男一女，並幫忙被告乙○○成立亨
        昌股份有限公司共同創業，以致成就被告乙○○今日，原告非常努力於家庭
        生活，夫妻感情原本和睦，因被告丙○介入蓄意破壞，使原告家庭頓受破壞
        ，原告身心所受痛苦遠非常人所能想像，故依侵權行為之法律關係，請求被
        告連帶賠償如訴之聲明。
乙、被告方面：
  一、聲明：駁回原告之訴，如受不利判決，願供擔保請准免假執行。
  二、陳述：
  （一）原告所訴被告於八十五年六月起至八十七年五月十九日間，有多次發生性行
        為，顯係基於違背善良風俗之方法，加損害於原告等語，然原告並未提出任
        何被告丙○與乙○○構成刑法通姦犯行之具體證據，且被告確無原告所陳犯
        行，既無加害之事實，原告何能受有損害。
  （二）原告表示其因本案受到左鄰右舍異樣眼光承受各種風言風語云云，亦非事實
        ，原告甲○○與被告乙○○之婚姻，因二人理念無法溝通，早有間隙，並經
        常發生爭執，雙方亦曾論及協議離婚，惟原告索求無度，要求被告乙○○給
        付新台幣五百萬元方肯同意離婚，後因乙○○實無力支付，遂無疾而終。又
        亨昌股份有限公司（以下簡稱亨昌公司）乃乙○○於八十五年間成立，其前
        身為德川公司，被告乙○○為公司之負責人；惟該公司於八十七年六月十六
        日即因火災付之一炬，並因而終止營業，原告本非該公司之股東，故原告所
        稱其幫忙被告乙○○成立亨昌公司共同創業，以致成就乙○○今日事業等語
        ，與事實並不相符。況原告於被告乙○○在桃園創業之時，住在台中，直至
        八十六年三月才搬至桃園居住，如何幫助被告乙○○成就事業？且被告乙○
        ○之公司已因火災而付之一炬，其現今亦非事業有成者，原告之訴，自不足
        採。
  （三）被告丙○確無介入破壞原告家庭之行為，且原告與被告乙○○之婚姻不合，
        係因其二人自身因素所致，與被告丙○並無任何關係。故原告顯係藉由本案
        訴訟，冀求獲取其未能從被告乙○○處索取之協議離婚費用，其請求並無理
        由。
  （四）被告乙○○係國中畢業，患有糖尿病、高血壓、高血脂、脂肪肝及酒精依賴
        ，被告丙○國小畢業，被告等現均無業。
三、證據：提出診斷證明書兩份、戶籍謄本一份。
丙：本院依職權調閱台灣士林地方法院檢察署八十七年偵字第四七二四、八八九七號
    及八十八年偵字第五八六六號偵查卷宗、台灣士林地方法院八十八年易字第八四
    八號刑事卷宗、台灣高等法院八十八年上易字第三九八二號刑事卷宗。
    理    由
一、原告主張被告等通姦、相姦之事實，經本院依職權調閱台灣士林地方法院檢察署
    八十七年偵字第四七二四、八八九七號及八十八年偵字第五八六六號偵查卷宗、
    台灣士林地方法院八十八年易字第八四八號刑事卷宗、台灣高等法院八十八年上
    易字第三九八二號刑事卷宗查明屬實，被告等固均辯稱兩人實無通姦、相姦行為
    云云，惟查，被告等於警訊中均自承於前開時間，在台北市○○區○○路二段七
    六巷三號等處同居並發生性行為（詳偵查卷第七頁、第九頁），且被告等為警移
    送至台灣士林地方法院檢察署，經檢察官訊問時，猶承認發生性關係等語（詳偵
    查卷第二十頁），佐以查獲日被告二人於凌晨五時同處一室，應認被告二人確有
    如其等所自承之通姦相姦行為，且被告等之通姦相姦犯行，業經台灣高等法院以
    八十八年上易字第八四八號刑事判決審認確定在案，被告所辯自非可採，堪信原
    告主張之事實為真正。
二、按因故意或過失，不法侵害他人之權利者，負損害賠償責任。故意以背於善良風
    俗之方法，加損害於他人者，亦同。又數人共同不法侵害他人之權利者，連帶負
    損害賠償責任。民法第一百八十四條第一項及第一百八十五條第一項前段分別定
    有明文。次按民法親屬編施行前之所謂夫權，已為現行法所不採，故與有夫之婦
    通姦者，除應負刑事責任外，固無所謂侵害他人之夫權。惟社會一般觀念，如明
    知為有夫之婦而與之通姦，不得謂非有以違背善良風俗之方法，加損害於他人之
    故意，茍其夫確因此受有財產上或非財產上之損害，依民法第一百八十四條第一
    項後段，自仍得請求賠償。最高法院著有四十一年台上字第二七八號、五十五年
    台上字第二０五三號判例足資參照。本件被告乙○○與丙○之通姦相姦行為，依
    社會一般觀念，足以破壞原告夫妻間共同生活之圓滿及幸福，造成原告精神上之
    痛苦，即係故意以背於善良風俗之方法加害於原告，揆諸前揭法條規定及判例意
    旨，被告等對於原告應構成共同侵權行為，是原告依侵權行為法則，向被告請求
    非財產上之損害賠償，洵屬有據。
三、查被告自八十五年六、七月間起至八十七年五月初止，連續通姦相姦，有前揭判
    決書可參，而被告等除曾在警訊及偵查中坦承犯行外，渠等自起訴後之審理程序
    中，均堅決否認犯行，直至本院審理時，猶一再否認通姦相姦犯行，未曾對原告
    表示任何歉意等情以觀，足認對原告造成之精神上損害不可謂不大，另參酌原告
    係國中畢業，現無職業；被告乙○○國中畢業，被告丙○國小畢業，現均無業，
    並分別參酌雙方身分地位、經濟狀況，被告加害情形及原告精神上所受損害程度
    等情狀，認原告請求非財產上之損害賠償金額以五十萬元為適當。從而原告請求
    被告連帶賠償五十萬元及自起訴狀繕本送達翌日（即八十八年七月七日）起至清
    償日止，按週年利率百分之五計算之利息，洵無不合，應予准許，逾此部分之請
    求為無理由，應與駁回。
四、假執行之宣告：本件原告勝訴部分，兩造均陳明願供擔保，請准宣告假執行或免
    為假執行，經核於法並無不合，爰分別酌定相當之擔保金額宣告之。至原告敗訴
    部分，其假執行之聲請，因訴之駁回而失所附麗，不予准許。
五、據上論結，本件原告之訴為一部有理由，一部無理由，依民事訴訟法第七十九條
    但書、第八十五條第二項、第三百九十條第二項、第三百九十二條判決如主文。
中      華      民      國    八十九    年      七      月      四      日
                                        臺灣士林地方法院民事第二庭
~B法      官  劉穎怡
右為正本係照原本作成。
如對本判決上訴須於判決送達後廿日內向本院提出上訴狀。
中      華      民      國    八十九    年      七      月      六      日
~B法院書記官  陳雪麗


司法院資訊處製作；財團法人民間司法改革基金會備份。
